臺灣臺中地方法院刑事判決　　　　　　 100年度易字第2388號
公　訴　人　臺灣臺中地方法院檢察署檢察官
被　　　告　陳德盛
上列被告因竊盜案件，經檢察官提起公訴（100 年度偵字第1287
5 號），本院判決如下：
    主  文
陳德盛無罪。
    理  由
一、本件公訴意旨略以：被告陳德盛意圖為自己不法之所有，於
    民國99年12月14日18時許，在臺中縣豐原市（現改制為臺中
    市豐原區○○○街太平洋百貨公司，徒手竊取告訴人王季蘭
    置放隨身背包內之SonyEricson 廠牌、型號F100i 、序號00
    0000000000000 號之行動電話1 支〈價值新臺幣（下同）8
    千元〉，得手後，於99年12月18日，前往豐原市○○街112
    號之鴻齊通訊科技有限公司（下稱鴻齊公司），以1,400 元
    之代價變賣得款花用。因認被告陳德盛涉犯刑法第320 條第
    1 項之竊盜罪嫌等語。
二、按被告以外之人於審判外之言詞或書面陳述，除法律有規定
    者外，不得作為證據，刑事訴訟法第159 條第1 項定有明文
    。惟按被告以外之人於審判外之陳述，雖不符前4 條之規定
    ，而經當事人於審判程序同意做為證據，法院審酌該言詞陳
    述或書面陳述作成時之情況，認為適當者，亦得為證據。當
    事人、代理人或辯護人於法院調查證據時，知有刑事訴訟法
    第159 條第1 項不得為證據之情形，而未於言詞辯論終結前
    聲明異議者，視為有前項之同意，同法第159 條之5 亦規定
    甚明。本院認定犯罪事實所憑之證據中，部分雖屬傳聞證據
    ，惟被告及檢察官於本院審判程序中，均表示無意見而不予
    爭執，且迄至言詞辯論終結前亦未再聲明異議，是本院審酌
    該等言詞或書面陳述作成之情況，並無非出於任意性或不正
    取供，或違法或不當情事，且客觀上亦無不可信之情況，堪
    認為適當，依刑事訴訟法第159 條之5 規定，均得作為證據
    。
三、又按犯罪事實應依證據認定之，無證據不得認定犯罪事實；
    又不能證明被告犯罪或其行為不罰者，應諭知無罪之判決，
    刑事訴訟法第154 條第2 項第301 條第1 項分別定有明文。
    又所謂認定犯罪事實之證據，係指足以認定被告確有犯罪行
    為之積極證據而言，該項證據自須適合於被告犯罪事實之認
    定，始得採為斷罪之資料；且如未能發現相當確實證據，或
    證據不足以證明，自不能以推測或擬制之方法，以為裁判之
    基礎；而認定犯罪事實所憑之證據，雖不以直接證據為限，
    間接證據亦包括在內，然而無論直接證據或間接證據，其為
    訴訟上之證明，須於通常一般人均不致有所懷疑，而得確信
    其為真實之程度者，始得據為有罪之認定，倘其證明尚未達
    到此一程度，而有合理之懷疑存在時，即難遽採為不利被告
    之認定（最高法院76年臺上字第4986號判例參照）。再者，
    被告並無自證無罪之義務，是其否認犯罪所持之辯解，縱無
    可取，仍不得因此資以為反證其犯罪之論據（參照最高法院
    91年度臺上字第4574號刑事判決要旨）。另刑事訴訟法第16
    1 條第1 項規定：檢察官就被告犯罪事實，應負舉證責任，
    並指出證明之方法。因此，檢察官對於起訴之犯罪事實，應
    負提出證據及說服之實質舉證責任。倘其所提出之證據，不
    足為被告有罪之積極證明，或其指出證明之方法，無從說服
    法院以形成被告有罪之心證，基於無罪推定之原則，自不能
    為被告有罪之判決（最高法院92年臺上字第128 號判例參照
    ）。
四、公訴人認被告陳德盛涉犯竊盜罪嫌，無非係以被告之供述、
    證人即告訴人王季蘭於警詢及偵訊中之證述、證人即鴻齊公
    司人員陳志昇於警詢中之證述、買賣切結書及行動電話買賣
    登記簿等為其主要論據。訊據被告陳德盛固坦承有於99年12
    月18日，持上開行動電話至鴻齊公司變賣等情，惟堅決否認
    有何竊盜犯行，辯稱：上開行動電話係其於99年12月17日18
    至19時許，在豐原太平洋百貨公司附近之火車平交道邊拾獲
    ，其並無竊盜之情事等語。經查：
  (一)證人即告訴人王季蘭於本院審理中證稱：於99年12月14日，
    伊背著放有上開手機之包包欲至太平洋百貨公司附近店家拿
    取衣物，途經一間二手LV包包店時，伊進入該店並把自己的
    包包放店內玻璃櫃上並欣賞商品，而後，伊離開該二手包店
    步行至太平洋百貨斜對面之店家拿取衣物時，發現伊包包裡
    面的手機不見了，伊回想應該是在二手LV包包店裡面被偷的
    ，不可能是掉在路上的，當時該二手包包店內只有老闆娘及
    女性顧客等語（見本院卷第13至14頁）。惟證人王季蘭上開
    證詞，僅單純證述發現該手機遭竊之事實，並無明確指述該
    手機究由何人竊取，是證人王季蘭所述顯不足以證明被告與
    本件竊盜犯行有直接關聯。
  (二)被告事後於99年12月18日，持上開手機至鴻齊公司，以1,40
    0 元之價格販賣予陳志昇乙節，為被告供述明確（見偵查卷
    第5 頁及本院卷第15頁），核與證人陳志昇於警詢中證述相
    符（見警卷第6 至7 頁），並有買賣切結書及行動電話買賣
    登記簿各1 份在卷可稽（見警卷第11至12頁），固足以證明
    被告於告訴人之手機失竊後，曾持有該手機之事實。惟行竊
    者於竊得物品後，或可能變賣圖利，或因不喜愛而隨意丟棄
    ，或贈與他人，或因行竊者、受贈者之疏失而不慎遺失，是
    以，被告持有他人遭竊物品之可能原因亦有多端，或因被告
    偶然拾得，或係被告自行竊取，或係被告向他人收受或買得
    ，故被告辯稱上開手機係伊撿拾而來，衡情並非絕無可能，
    然此至多僅能認被告涉犯侵占離本人所持有之物罪而已，不
    能單以被告持有他人遭竊手機並賣出之客觀事實，即逕推論
    被告為下手行竊之人。是本件檢察官以上開手機外觀良好，
    且具有相當價值，下手行竊者應無將竊得之上開手機隨意棄
    置而遭被告拾獲，依此遽認上開手機應係被告所竊取，似嫌
    述斷。
  (三)至於被告就撿到該手機之時間，於警詢時供稱是於99年12月
    18日撿到，嗣於本院中改稱是同年月17日撿到，雖有先後供
    述不一之情形，惟認定犯罪事實仍應憑積極證據，當不得僅
    因被告先後供述不一，即遽為不利於被告之認定。
四、綜上所述，公訴人上開所提證據，在客觀上並未達於通常一
    般人均不致有所懷疑之程度。此外，復查無其他積極證據足
    資證明被告有何公訴人所指上開竊盜犯行，本院無從形成被
    告有罪之確信，自難以該罪名相繩。既不能證明被告犯罪，
    揆諸前揭說明，自應諭知被告無罪之判決。至被告雖因拾獲
    上開物品而涉有侵占脫離他人持有之物罪嫌，惟竊盜與侵占
    脫離他人持有物，兩者社會事實歧異，法律評價不同，要無
    刑事訴訟法第300 條「得就起訴之犯罪事實，變更檢察官所
    引應適用之法條」可言，最高法院84年度臺上字第2216號、
    83年度臺上字第2644號73年臺上字第6532號判決可資參照，
    且本件檢察官起訴之竊盜時間、地點，與被告所稱拾獲之時
    間、地點迥異，是本院自不能逕行變更檢察官對被告竊盜犯
    罪之起訴法條，論處被告侵占離本人所持有之物罪刑，併此
    敘明。
據上論斷，應依刑事訴訟法第301 條第1 項，判決如主文。
本案經檢察官陳雅瑩到庭執行職務。
中    華    民    國   100    年    9     月    20    日
                  刑事第十七庭    法  官  廖純卿
以上正本證明與原本無異。
如不服本判決應於收受判決後10日內向本院提出上訴書狀，並應
敘述具體理由；其未敘述上訴理由者，應於上訴期間屆滿後20日
內向本院補提理由書（均須按他造當事人之人數附繕本）「切勿
逕送上級法院」。
                                  書記官  李國敬
中    華    民    國  100    年     9     月    20    日